【裁判字號】    99,易,1611
【裁判日期】    990723
【裁判案由】    傷害等
【裁判全文】
臺灣板橋地方法院刑事判決              99年度易字第1611號
公  訴  人  臺灣板橋地方法院檢察署檢察官
被      告  甲○○
上列被告因傷害等案件，經檢察官提起公訴（偵查案號：99年度
偵字第11611號），本院判決如下：
    主  文
甲○○犯傷害罪，處拘役伍拾玖日，如易科罰金，以新台幣貳仟
元折算壹日。
    事  實
一、甲○○於民國99年3 月9 日晚上8 時10分許，在臺北縣中和
    市○○路291 號雙和醫院側門前，見舊識女子乙○○與男子
    方藍輝同行，竟萌生醋意，上前將方藍輝推開後，基於傷害
    及毀損之犯意，徒手拉扯乙○○所背之皮包，致使乙○○倒
    地，皮包背帶亦斷裂而不堪使用，復徒手毆打乙○○，致乙
    ○○因此受有頭部外傷併腦震盪、頭皮血腫、嘴唇挫傷等傷
    害。
二、案經乙○○訴由臺北縣政府警察局中和第二分局移送臺灣板
    橋地方法院檢察署檢察官偵查起訴。
    理  由
一、訊據被告甲○○固不否認有於上揭時、地與告訴人乙○○發
    生肢體拉扯，乙○○因此受傷之事實，惟矢口否認有何傷害
    、毀損犯意，辯稱：伊當時是有和方藍輝發生口角，伊是和
    方藍輝口角推擠拉扯中，告訴人突然從伊後面搶走伊的背包
    ，跑到5 公尺遠的地方去，因為伊背包中有伊一些文件，還
    有一些伊所寫的教科書，所以伊就奮力把伊的背包搶回來，
    雙方拉扯、推擠的動作很大，所以雙方都跌倒在地上，告訴
    人自己的皮包背帶，應該是在搶伊的背包，因為她的皮包帶
    子比較細，所以才會在拉扯的動作很大的情形下而斷掉，伊
    是事後到警局之後才知道告訴人的背帶斷掉。當時伊的背包
    並沒有損壞。告訴人當時跌倒的情形是側面肩部著地，伊也
    一樣，因為雙方都拉著伊的背包不放，告訴人嘴唇挫傷，可
    能是雙方拉扯中造成的，當時伊的背包加背帶的長度大概1
    公尺左右，雙方當時拉扯間的距離大概也是這樣，伊認為有
    可能是告訴人利用案發後到派出所中之時間，弄斷或剪斷其
    皮包背帶，以達嫁禍陷害伊的目的云云。惟查：
  (1)被告上揭犯罪事實，有證人方藍輝、乙○○於警詢、偵查中
    之供、證述、行政院衛生署雙和醫院診斷證明書、乙○○皮
    包照片二紙、被告警詢、偵查及本院審理中之供述可資佐證
    （被告於審理中就上揭證據方法均同意作為證據，本院經核
    並無違法或不適當之情況，認為均應有證據能力，得作為證
    據）。
  (2)被告固以上情辯解，然證人方藍輝於檢察官偵訊時具結證稱
    ：當時被告忽然從背後撞伊，伊轉過身，就看到告訴人被被
    告攻擊，被告拉扯告訴人的皮包，還將皮包背帶拉斷，告訴
    人被撞倒在地，被告還抓告訴人的頭去撞地板等情（見偵查
    卷第27頁），與前開診斷證明書所載告訴人於案發後受有頭
    部外傷併腦震盪、頭皮血腫、嘴唇挫傷等傷害、告訴人皮包
    照片二紙顯示告訴人皮包背帶斷裂等狀況、被告於偵查中亦
    自承因看到告訴人與方藍輝同行，有點吃醋，就與方藍輝發
    生口角推擠，繼則與告訴人發生拉扯，是伊將告訴人皮包背
    帶拉斷的，過程中伊和告訴人都有跌到地板上等情（同前卷
    ，第28頁），顯已自承於案發時、地與告訴人拉扯，並將告
    訴人皮包背帶拉斷，且告訴人曾因此倒地，顯示雙方肢體衝
    突激烈，用力甚猛等節，互核俱無扞格。是告訴人於偵查中
    證稱：案發時被告突然衝出來，將方藍輝撞開，然後拉扯伊
    的皮包，背帶被被告扯斷，被告再用手和腳將伊推倒在地上
    ，用手抓伊的頭去撞地板，伊的頭就劇烈疼痛，方藍輝後來
    將伊扶起等情（同前卷，第27頁），應屬符合真實，而可採
    信。
  (3)被告固一再強調係因告訴人搶走伊的背包，因此才與告訴人
    發生拉扯乙節，然被告自稱本案起因，係由被告看到告訴人
    與方藍輝同行而感吃醋而來，衡情若被告與方藍輝果有發生
    拉扯，告訴人介入排解即可，並無搶走被告背包之必要，況
    方藍輝並無迴護被告之必要，更無故為偽證，隱瞞被告曾與
    其發生口角、拉扯等情節之可能，是被告此部分所辯情節，
    即有可疑；又即令被告奪回自己背包之情節存在，被告與告
    訴人拉扯時用力甚猛，業經認定如前，顯非僅為奪回自己背
    包而已，更有發洩憤恨之意，被告當時具有傷害、毀損之犯
    意，仍可認定；再以被告若係與告訴人爭奪被告之背包，雙
    方拉扯被告之背包時，被告之背包毫無損壞，未經施力之告
    訴人皮包背帶竟因而斷裂，尤屬難解；又被告辯稱當時與告
    訴人雙方都拉著被告背包不放，當時被告的背包加背帶的長
    度大概1 公尺左右，雙方當時拉扯間的距離大概也是這樣，
    ，表示被告與告訴人雙方具有相當距離，又稱告訴人嘴唇挫
    傷，可能是雙方拉扯中造成的云云，顯示被告所辯情節並非
    無隱，且無其他事證可佐，已難採信。
  (4)至被告於本院準備程序中翻異偵查中之供述，改辯稱不知告
    訴人皮包背帶如何斷裂，並質稱係告訴人利用案發後到派出
    所中之時間，弄斷或剪斷其皮包背帶，以達嫁禍陷害伊的目
    的云云，無非空言否認犯行，試圖卸責之遁詞；又被告質稱
    告訴人於案發後之身體狀態未顯示有腦震盪云云，然並未提
    出任何反證，亦無非空言臆測之詞；被告於辯論時所稱年紀
    已大，沒有力氣搶告訴人皮包，也沒有力氣推開告訴人云云
    ，則恰與其自己「搶回告訴人搶走之背包」等辯解情節矛盾
    ，均無從推翻前揭積極證據而建立合理懷疑。
  (5)綜據前述，本案事證已臻明確，被告犯行已堪認定，自應依
    法論科。
二、核被告所為，係犯刑法第277 條第1 項之傷害罪及同法第
    354 條之毀損罪。被告以一拉扯、推打行為觸犯上開二罪名
    ，為想像競合犯，應從一重傷害罪處斷。爰審酌被告因自己
    情感糾葛，不思理性處理，率而以激烈手段發洩不滿，犯後
    否認犯行，反諉過於告訴人，未見確實悔意，本院因此認為
    ，被告固無據實陳述之義務，然其缺乏為自己行為負責之觀
    念，自應施以相當之刑罰，以謀警惕矯治及社會防衛之效，
    兼衡被告犯罪之手段、所受刺激、動機、所生危害、告訴人
    所受之傷害、損失、被告表示願與告訴人和解，然經告訴人
    以被告犯後猶推諉卸責，當庭說謊，且造成其身、心受創嚴
    重而堅拒之犯後態度等一切情狀，認為檢察官求處有期徒刑
    5 月，似有過重，宜量處如主文所示之刑，並諭知易科罰金
    之折算標準，以資懲儆。
據上論斷，應依刑事訴訟法第299 條第1 項前段，刑法第277 條
第1 項、第354 條、第55條、第41條第1 項前段，刑法施行法第
1條 之1 ，判決如主文。
本案經檢察官楊承翰到庭執行職務。
中    華    民    國    99    年    7     月    23    日
                    刑事第三庭    法  官  王偉光
以上正本證明與原本無異
如不服本判決應於送達後10日內向本院提出上訴狀
                                  書記官  陳宥伶
中    華    民    國    99    年    7     月    23    日
附錄本案論罪科刑法條全文：
刑法第277 條第1 項：傷害人之身體或健康者，處3 年以下有期
徒刑、拘役或1,000 元以下罰金。
刑法第354條
毀棄、損壞前二條以外之他人之物或致令不堪用，足以生損害於
公眾或他人者，處 2 年以下有期徒刑、拘役或 5 百元以下罰金
。

司法院資訊處製作；財團法人民間司法改革基金會備份。
